臺灣臺中地方法院刑事判決　　　　　　 100年度智易字第32號
公　訴　人　臺灣臺中地方法院檢察署檢察官
被　　　告　駱英州
上列被告因違反著作權法案件，經檢察官提起公訴（100 年度偵
字第1703號），被告就被訴事實為有罪之陳述，經本院告知簡式
審判程序之旨，並聽取當事人之意見後，裁定改以簡式審判程序
審理，判決如下：
    主  文
駱英州共同犯著作權法第九十一條之一第三項前段之意圖散布而
持有侵害著作財產權之光碟罪，處有期徒刑參月，如易科罰金，
以新臺幣壹仟元折算壹日。緩刑貳年。扣案之「天際浩劫」盜版
光碟貳片均沒收。
    事  實
一、駱英州明知「天際浩劫」電影，係美商STUDIO SOLUTIONS G
    ROUP公司享有著作權之視聽著作，並專屬授權威望國際股份
    有限公司（下稱威望公司）在臺灣地區發行前開影片之錄影
    帶、錄像光碟（VCD ）及數碼影碟（DVD ），未經威望公司
    之同意或授權，不得擅自販賣或意圖散布而持有。又其明知
    其於民國99年12月間，自真實姓名年籍不詳之成年女子處購
    得之「天際浩劫」DVD 盜版光碟1 套（共2 片），係侵害著
    作財產權之光碟重製物，竟仍與該真實姓名年籍不詳之成年
    女子共同基於明知係侵害著作財產權之光碟重製物而散布之
    犯意，於100 年1 月6 日11時45分許，在臺中市○區○○路
    與自由路3 段交岔路口附近之跳蚤市場第215 攤位擺攤販賣
    光碟時，將上開盜版光碟放置於攤位下，欲以每片新臺幣（
    下同）30元之價格，販賣予不特定人。惟正提供上開盜版光
    碟予顧客觀看尚未賣出之際，即為警當場查獲，並扣得前開
    盜版光碟1 套2 片，而以此方式意圖散布而持有前揭盜版光
    碟。
二、案經威望公司訴由臺中市政府警察局霧峰分局報告臺灣臺中
    地方法院檢察署檢察官偵查起訴。
    理  由
一、本件被告駱英州所犯著作權法第91條之1 第3 項之明知係侵
    害著作財產權之光碟重製物意圖散布而持有罪，非死刑、無
    期徒刑、最輕本刑為3 年以上有期徒刑之罪，或高等法院管
    轄第一審之案件，被告於本院準備程序進行中，就被訴事實
    為有罪之陳述，經告以簡式審判程序之旨，並聽取檢察官、
    被告之意見後，本院裁定改依簡式審判程序進行審理。是本
    件之證據調查，依刑事訴訟法第273 條之2 規定，不受同法
    第159 條第1 項、第161 條之2 、第161 條之3 、第163 條
    之1 及第164 條至第170 條規定之限制，合先敘明。
二、上揭犯罪事實，業據被告駱英州於警詢、偵查及本院審理時
    均供承不諱（見警卷第3 頁反面、第4 頁、偵卷第6 頁、本
    院卷第13頁），核與證人即告訴代理人莊育翔於警詢指訴之
    情節相符（見警卷第5 頁正反面）；並有臺中市政府警察局
    霧峰分局搜索扣押筆錄、扣押物品目錄表、授權證明書、現
    場暨勘驗照片8 張在卷可稽（見警卷第10至13頁、第15至24
    頁、第26至29頁），此外復有上開「天際浩劫」盜版影音光
    碟1 套（共2 片）扣案可資佐證。足見被告之自白與事實相
    符，堪可採信。本案事證明確，被告前揭犯行，洵堪認定，
    應依法論科。
三、按著作權法第3 條第1 項第12款規定之「散布」，可區分為
    「以移轉所有權之方法」、「出租之方法」及「以移轉所有
    權及出租以外之方法」（如出借）等3 種情形（最高法院98
    年度台上字第5238號判決意旨參照）。而本件依被告於偵查
    中供稱：有1 個女人說有片，問伊要不要收，伊看有2 片喜
    歡，就跟她買；伊是遭查獲的前一週星期二、三買的，買了
    以後收在攤位下，查獲當日早上11時許，剛好有熟客過來，
    問伊有沒有電影，伊就拿給他，警察就過來了等語（見偵卷
    第6 頁），及其於本院供稱：當時伊把系爭2 片DVD 拿給顧
    客看，顧客只是在看，還沒有說要買，警察就過來了等語（
    見本院卷第13頁），足見被告尚未以上述3 種方法散布光碟
    重製物，此外復無證據足認被告業已將系爭盜版光碟散布。
    是核被告所為，係犯著作權法第91條之1 第3 項之明知係侵
    害著作財產權之光碟重製物意圖散布而持有罪。檢察官起訴
    書認被告係犯著作權法第91條之1 第3 項之明知係侵害著作
    財產權之光碟重製物而散布罪，容有未洽，惟因屬同一條項
    之罪名，爰無庸變更起訴法條。又被告就上開犯行，與該真
    實姓名年籍不詳之成年女子間，具有犯意聯絡及行為分擔，
    為共同正犯。
四、本件被告所擬販售之系爭「天際浩劫」盜版光碟僅2 片，數
    量甚少，且所擬出售之價格為每片新臺幣30元（見警卷第3
    頁反面），亦甚低微，其犯罪情節實屬輕微。然所論之著作
    權法第91條之1 第3 項之罪名，其法定本刑為6 月以上3 年
    以下有期徒刑，得併科新臺幣20萬元以上2 百萬元以下罰金
    ，與被告前揭犯罪情狀相衡，實屬情輕法重，在客觀上足以
    引起一般人之同情，本院認縱對被告科以最低度刑6 月有期
    徒刑，仍嫌過重，爰依刑法第59條規定，酌量減輕其刑。
五、爰審酌被告駱英州欠缺保護智慧財產權之觀念，為圖私利，
    明知係侵害著作財產權之光碟重製物，仍意圖販賣而持有之
    。其所為非僅造成著作財產權人之損害，亦影響我國保護智
    慧財產權之國際聲譽，應予非難；惟念及被告前無任何犯罪
    紀錄，有臺灣高等法院被告前案紀錄表在卷可憑，素行堪稱
    良好；其意圖散布而持有之盜版光碟僅2 片，尚未賣出即為
    警查獲，未獲得任何利益；犯後更已與告訴人威望公司達成
    調解，賠償6 萬元在案，足見被告犯後態度良好，顯有悔意
    ；暨被告犯罪之動機係在貪圖小利、經濟勉持之生活狀況、
    高中畢業之智識程度等一切情狀，量處如主文所示之刑，並
    諭知易科罰金之折算標準。
六、被告前未曾因故意犯罪受有期徒刑以上刑之宣告，有臺灣高
    等法院被告前案紀錄表在卷可按，其因一時失慮，偶罹刑典
    ，且犯後已與告訴人達成調解賠償損害，尚具有彌補犯罪所
    生損害之心意，堪認被告經此偵審程序及罪刑之宣告後，已
    能知所警惕，信無再犯之虞。本院因認前開對被告所宣告之
    刑，以暫不執行為適當，爰併予宣告緩刑2 年，以啟自新。
七、扣案之「天際浩劫」盜版影音光碟片1 套共計2 片，不問屬
    於犯人與否，應依著作權法第98條規定，宣告沒收之。
據上論斷，應依刑事訴訟法第273 條之1 第1 項、第299 條第1
項前段，著作權法第91條之1 第3 項、第98條，刑法第11條、第
28條、第59條、第41條第1 項前段、第74條第1 項第1 款，判決
如主文。
本案經檢察官葉芳如到庭執行職務
中    華    民    國    100   年     5    月    26    日
                  刑事第六庭  法  官  黃佩韻
以上正本證明與原本無異。
如不服本判決，應於收受判決後10日內向本院提出上訴書狀，並
應敘述具體理由。其未敘述上訴理由者，應於上訴期間屆滿後20
日內向本院補提理由書（均須按他造當事人之人數附繕本）「切
勿逕送上級法院」。
告訴人或被害人如對本判決不服者，應具備理由請求檢察官上訴
，其上訴期間之計算係以檢察官收受判決正本之日期為準。
                              書記官  林柏名
中    華    民    國   100    年    5     月    26    日
附錄論罪科刑法條
著作權法第91條之1
擅自以移轉所有權之方法散布著作原件或其重製物而侵害他人之
著作財產權者，處3 年以下有期徒刑、拘役，或科或併科新臺幣
50萬元以下罰金。
明知係侵害著作財產權之重製物而散布或意圖散布而公開陳列或
持有者，處3 年以下有期徒刑，得併科新臺幣7 萬元以上75萬元
以下罰金。
犯前項之罪，其重製物為光碟者，處6 月以上3 年以下有期徒刑
，得併科新臺幣20萬元以上2 百萬元以下罰金。但違反第87條第
4 款規定輸入之光碟，不在此限。
犯前2 項之罪，經供出其物品來源，因而破獲者，得減輕其刑。